最高法院刑事判決　　　　　　　　　　　　　　　九十三年度台上字第一七二二號
　　上　訴　人　甲○○
　　（即自訴人）
　　被　　　告　丙○○
　　　　　　　　乙○○
右上訴人因自訴被告等誣告等罪案件，不服台灣高等法院台南分院中華民國九十年九
月四日第二審判決（九十年度上訴字第六０一號，自訴案號：台灣台南地方法院八十
八年度自字第三八四號），提起上訴，本院判決如左：
    主  文
上訴駁回。
    理  由
一上訴人自訴被告二人涉犯誣告罪部分
按刑事訴訟法第三百七十七條規定，上訴於第三審法院，非以判決違背法令為理由，
不得為之。是提起第三審上訴，應以原判決違背法令為理由，係屬法定要件。如果上
訴理由狀並未依據卷內訴訟資料，具體指摘原判決不適用何種法則或如何適用不當，
或所指摘原判決違法情事，顯與法律規定得為第三審上訴理由之違法情形，不相適合
時，均應認其上訴為違背法律上之程式，予以駁回。本件上訴人甲○○上訴意旨略稱
：(一)、上訴人於自訴狀已表明「被告丙○○明知而故意提出其新光人壽保險公司變更
印鑑後作廢之要保契約書假證據，隱瞞本票上印文之真正，虛捏誣指新台幣（下同）
四十五萬元之本票非其及被告乙○○所簽發，本票上之印文亦非其所有，係上訴人冒
用其及乙○○名義所偽造」云云，原審對此視而未見，未說明不予採信之理由。(二)、
乙○○於檢察官偵查時一再供稱「上訴人係地下錢莊……專放重利」，致檢察官以上
訴人涉有重利罪嫌，分案偵查，嗣雖查無上訴人之不法事證，處分不起訴，但被告二
人為規避刑事責任，通謀為虛偽不實之供述，陷害上訴人，自應負誣告罪責。(三)、乙
○○被訴偽造有價證券部分，雖經判處罪刑確定，其於該案審理中且坦認本件本票上
丙○○之印章係其所盜蓋，但其上開自白業經民事法院認定尚有諸多瑕疵，且與事實
不符，尤以乙○○於其被訴之上開案件審理中，仍委託丙○○代寫存證信函，代撰民
事委任狀及刑事反訴狀，足徵乙○○於上開刑事案件之自白確有重大瑕疵，原審採為
判決依據，有違證據法則，況原審援引乙○○之上開刑事判決為證據，並未於審判期
日向上訴人提示該項證據資料云云。
惟查：原判決引用自訴狀之記載，而以上訴人於第一審自訴意旨略稱被告丙○○及乙
○○原屬夫妻，為逃避向上訴人借款四十五萬元之債務，明知發票日期為民國八十四
年十一月二十九日，到期日八十五年三月二十日，票號0000000號，面額四十
五萬元之本票一紙係其等共同簽發交付上訴人，本票上之印文亦係其等所有，乃丙○
○竟憑空虛捏，提出新光人壽保險公司變更印鑑後作廢之要保契約書，蓄意隱瞞事實
，虛構：「上訴人冒用丙○○及乙○○名義為共同發票人，偽造或盜用二人印章，偽
簽四十五萬元之本票一紙」之事實，向台灣台南地方法院檢察署檢察官告訴，誣指上
訴人涉犯偽造有價證券罪，經檢察官查明事實真相處分不起訴後，猶不罷休，仍聲請
再議，復經不起訴處分後，又與乙○○串謀，以上訴人教唆乙○○偽造本件本票為由
告訴，於檢察官偵查中，公然虛捏指稱：「上訴人夫妻係地下錢莊……專放重利……
係家族性詐騙集團……恐嚇脅迫乙○○簽發本票……」云云，致檢察官誤信上訴人涉
有重利嫌疑，分案偵辦，因認被告二人涉犯誣告罪嫌。惟經審理結果，本件本票丙○
○發票部分，係乙○○所偽造，丙○○並不知情，其在不知情下，因上訴人稱係其親
自在本件本票上簽名、蓋章，更不否認有持本件本票聲請裁定准予強制執行，及查封
其財產情事，乃丙○○為維護權益，主觀上認上訴人有偽造嫌疑，據以告訴，所告事
實，尚非全無根據之憑空虛構，應係出於合理之懷疑，難認其有誣告犯意。另自訴狀
並未指陳乙○○有何誣告犯行，其代理人雖泛稱：「因她向檢察官做不實陳述，致檢
察官另分他案，對上訴人作重利罪之偵查」云云，但查乙○○係於其被訴偽造有價證
券案件審理中，為其本身利益實施防禦行為而為不實之供述，不得執此即謂其與丙○
○有誣告犯意之聯絡，矧被告二人亦未曾以上訴人涉犯重利罪，請求檢察官偵辦，係
檢察官依憑乙○○之供詞，本於職權發動偵查，此外復查無其他證據足資證明被告二
人確有誣告犯行，乃認第一審判決諭知被告二人無罪為無不合，予以維持，駁回上訴
人在第二審之上訴，已詳細說明其採證認事之理由。所為論斷，亦俱有卷內資料可資
覆按。上訴意旨對原審之論斷，並未依據卷內資料具體指摘有何違背經驗法則或論理
法則，前揭上訴意旨(二)仍執陳詞，指檢察官係依乙○○之不實供述發動偵查，被告二
人「欺瞞檢察官」、「陷害上訴人」，應負共同誣告罪責云云，係以個人主觀意見，
對原審採證認事之適法職權行使，並已說明之事項漫事指摘，復為單純之事實上爭辯
，依首開說明，自非適法之第三審上訴理由。且查：(一)、無罪之判決書，刑事訴訟法
並未有如有罪判決書之第三百十條第二款之規定，則有關此項判決，只須對被告犯罪
不能證明或行為不罰為必要之敘述為已足。準此，本件原判決對被告二人如何不成立
誣告罪，既已為必要之論述，其對上訴意旨(一)所指部分雖未詳加說明，但對判決本旨
不生影響，即難謂有判決理由不備之違法可言。(二)、刑事法院為發現真實，得依職權
調查證據，但如於公平正義之維護或對被告之利益有重大關係事項，則應依職權調查
之，故審理事實之刑事法院，應本於其調查證據所得，獨立認定事實，並不受民事判
決之拘束。本件原判決依其調查證據所得，認定乙○○於其被訴偽造有價證券案件之
自白為真實可採，予以採納，於證據法則並無違背，此部分上訴意旨執民事判決所為
認定，指乙○○之自白尚有瑕疵，原審予以採信為違背法令，不無誤會。(三)、丙○○
於乙○○被訴案件審理中，縱曾受託為乙○○代寫存證信函及代撰民事委任與刑事反
訴狀，亦不能執此一端，即謂乙○○於其被訴案件中之自白，係屬虛偽不實。(四)、本
件原審係於九十二年九月一日修正刑事訴訟法施行前所為之判決，其訴訟程序自應依
修正前刑事訴訟法之規定為之，而修正前刑事訴訟法第一百六十四條係規定：證物應
示被告，令其辨認，如係文書而被告不解其意義者，應告以要旨，並未規定證物應向
自訴人提示，矧該乙○○被訴偽造有價證券案件之確定判決，係由上訴人提出，上訴
人自知其內容而為論告，縱未向其提示，對其訴訟上攻擊權之行使，並無妨礙，於判
決本旨並不生影響。綜上所述，本件誣告部分之上訴意旨，均與法律規定得為第三審
上訴理由之情形不相適合，此部分之上訴為違背法律上之程式，應予駁回。
二上訴人自訴被告二人涉犯妨害名譽罪部分
按刑事訴訟法第三百七十六條所列各罪之案件，經第二審判決者，不得上訴於第三審
法院，為該法條所明定。本件上訴人自訴被告二人寄發存證信函予其夫王文杰，內載
「其經營地下錢莊……專放重利……引誘詐騙……恐嚇利誘」云云，於檢察官偵查上
訴人涉犯偽造有價證券罪案件時，又公然指摘「上訴人偽造或盜用其等之印章」、「
上訴人夫妻係地下錢莊……專放重利……恐嚇脅迫乙○○簽發本票……係家族性詐欺
集團……」云云，涉犯刑法第三百十條第一項、第二項之妨害名譽罪部分，經核所訴
係屬刑事訴訟法第三百七十六條第一款所列之罪名，依上開法條規定，既經第二審判
決，自不得上訴於第三審法院，上訴人對此部分竟復提起上訴，顯為法所不許，亦應
予駁回。
據上論結，應依刑事訴訟法第三百九十五條前段，判決如主文。
中　　　華　　　民　　　國　　九十三　　年　　　四　　　月　　　八　　　日
                              最高法院刑事第十一庭
                                  審判長法官  張　淳　淙
                                        法官  謝　俊　雄
                                        法官  蘇　振　堂
                                        法官  張　春　福
                                        法官  呂　丹　玉
      右正本證明與原本無異
                                              書  記  官
中　　　華　　　民　　　國　　九十三　　年　　　四　　　月　　 十九 　　日
                                                                     Ｒ
